【裁判字號】    97,消債更,1306
【裁判日期】    980402
【裁判案由】    更生事件
【裁判全文】
臺灣臺中地方法院民事裁定          97年度消債更字第1306號
債  務  人  甲○○
上列債務人依消費者債務清理條例聲請更生事件，本院裁定如下
：
    主  文
債務人更生之聲請駁回。
聲請費用由債務人負擔。
    理  由
一、按債務人不能清償債務或有不能清償之虞者，得依消費者債
    務清理條例所定更生或清算程序，清理其債務，消費者債務
    清理條例第3條固定有明文。惟聲請更生或清算不合程式或
    不備其他要件者，法院應以裁定駁回之，復為同條例第8條
    所明定。
二、本件債務人向本院聲請更生，主張其有不能清償債務情事，
    前已提出債權人清冊，以書面向最大債權金融機構請求共同
    協商債務清償方案，惟協商成立後，因有不可歸責之事由，
    致未能履行，且其無擔保或無優先權之債務總額未逾新臺幣
    (下同)1,200 萬元，復未經法院裁定開始清算程序或宣告破
    產，請求准予開始更生生活等語。
三、查債務人甲○○陳報之無擔保債務總額為2,458,216元，又
    據其陳報之每月必要生活支出為5,969元；其固定收入為任
    職於台中市忠孝市場賣蚵攤販薪資每月1.8萬元，債務人另
    有債權計2,211,247元，其兩份保險單之保險金扣除其質押
    借款後之財產值為77,590元等情，有其財產及收入狀況說明
    書在卷可稽 (見本案卷第18、19頁)。另查依債務人所提更
    生償還計畫草案 (見第26、27頁)其六年總償還金額共計為
    864,000元，顯低於依清算程序所得受償之前揭金額
    2,288,837元 (即2,211, 247+77,590)。且債務人陳報其生
    活必要支出每月僅列載健保費、醫療費、餐費、加油費共
    5,969元 (見第24頁背)，該支出額若偶爾行之或許不無可能
    ，若六年間皆依此開銷，本院認屬超越常情而不能履行，從
    而債務人以該金額扣除其每月所得額後之餘額為更生計畫之
    償還額，亦屬無履行之可能。
四、次按更生制度之立法目的在使債務人於不能清償債務或有不
    能清償之虞時，透過此一制度，使全體債權人獲得公平之受
    償，並予債務人在經濟上有更生之機會，防止社會經濟發生
    混亂，並非使債務人恣意消費所造成之債務，任意轉嫁予債
    權人負擔。經查依債務人所提債權人清冊 (見第20、21頁)
    ，除第1、2、3、7四筆之金額為其所支用外，其餘10筆共計
    2,211,247元，全數列載為借其姊花用而未償還，顯見其本
    即無自負清償之打算，致其姊未歸墊時即未予清償，此一投
    機行為致負擔過重之債務，自無任意轉嫁由債權人負擔之理
    ，揆諸前引說明即與本條例之立法目的有違；且查債務人此
    部份之欠債，佔其總欠債務額之絕大部分，其情節堪認重大
    ，本院認其請求顯然欠缺權利保護之正當性。
五、綜上所述，債務人之更生計畫既無履行之可能，且其請求亦
    欠缺權利保護之正當性，依首引法條之規定，應裁定駁回其
    更生之聲請。
六、依消費者債務清理條例第8條、第15條、民事訴訟法第95條
    、第78條裁定如主文。
中    華    民    國    98    年    4     月    2     日
                          民事庭法  官  張良華
上為正本係照原本作成
如不服本裁定，應於裁定送達後10日內，以書狀向本院提出抗告
，並繳納抗告費新臺幣1千元
中    華    民    國    98    年    4     月    2     日
                                書記官  曾慶端


司法院資訊處製作；財團法人民間司法改革基金會備份。
